【裁判字號】    91,簡,1009
【裁判日期】    921031
【裁判案由】    勞保
【裁判全文】
臺北高等行政法院判決                            九十一年度簡字第一○○九號
    原      告  甲○○○
    訴訟代理人  丙○○
    被      告  勞工保險局
    代  表  人  廖碧英總經理.
    訴訟代理人  乙○○
                丁○○
右當事人間因勞保事件，原告不服行政院勞工委員會中華民國九十一年十一月八日勞
訴字第○○四○七○八號訴願決定，提起行政訴訟，本院判決如左：
    主  文
原告之訴駁回。
訴訟費用由原告負擔。
    事  實
一、事實概要：高雄市餐飲業職業工會被保險人即原告因罹患兩眼青光眼及白內障、
    右眼合併角膜病變致右眼成殘，檢據申請普通疾病殘廢給付。案經被告審查，以
    其右眼殘廢程度符合勞工保險條例第五十三條附表即勞工保險殘廢給付標準表第
    二十項第九等級，乃於九十一年二月二十六日核定按第九等級核發二八○日普通
    傷病殘廢給付。原告不服，向勞工保險監理委員會申請審議，經該會於九十一年
    六月二十七日以九一保監審字第一三三五號審定書將申請審議駁回後，提起訴願
    ，遭決定駁回，遂提起行政訴訟。
二、兩造聲明：
    (一)原告聲明：
      1.訴願決定、審議審定及原處分均撤銷。
      2.被告應依勞工保險條例第五十三條規定，再核付原告勞保殘廢給付八十日。
    (二)被告聲明：
      如主文所示。
三、兩造之主張：
    (一)原告主張：
      1.原告視力經醫師診斷結果，認定為矯正後，左眼一．○，右眼視力為眼前三
        十公分可辨指數，應符合被告一眼失明之給付標準。然被告提出一份公函：
        八十八年十二月三日台八十八勞保三字第○○五一九五四號函表示「失明」
        係指包括眼球喪失或摘出或不能辨明暗或僅能辨眼前「一公尺以內」手動者
        。然，該勞保給付申請條例中、一公尺以內可辨手動，當然不為失明之標準
        ，但一公尺內可辨手動、怎可等於三十公分可辨指數之說呢？就原告之子（
        丙○○）陪隨原告赴醫院，數度陪伴進出同側，每逢視力檢測時，僅能在眼
        前三十公分處可辨指數，三十一公分以至九十九公分之間，根本連手動在那
        裡及光源自何處都摸不清楚在哪裡？試問，究其專業醫師認定，唯檢驗師將
        手指往前推至原告之眼前三十一公分後至八十或九十公分左右，是否真能再
        辨得清楚指數呢？連三歲小孩都可想通的道理，殊不知被告，是否欲省撥給
        付，竟不用大腦睜眼說瞎話，執意斟酌在手動或指數的文字上，即可不必按
        規定給付，來省掉一筆為數可觀的給付金額，那麼實際上第三十一公分後的
        距離無法辨「指數」，難道不屬依法理賠失明的範圍嗎？除非那位有證照的
        專業醫師敢擔保，三十公分可辨指數即可推至四十、五十或至九十九公分，
        也依然能在辨識指數，那麼長庚醫院的專業醫師，何不直接了當的在診斷書
        上附註一公尺內也以可辨指數，為何不敢，因為這是事實，倘若醫師真的認
        為這樣，為何不敢寫明如此呢？因為任何一個受過專業素養的醫師都知道這
        樣是違心違法違背專業肯定，所以醫師不會這麼亂判定又亂寫，不知被告內
        是否匱乏專業眼科認定醫師，或只交由一堆只懂文字無醫學知識之員工，隨
        變批一批公文來踐踏勞工尊貴的基本權利。當眼前第三十一公分後至第九十
        九公分是否真能再辨得清楚指數嗎？也就是絕對肯定的表示三十公分內可以
        確認指數晃動，第三十一公分後，怎能再辨得指數，再確定也只見手動模糊
        黑影，這難道不算，只有手動光感而已嗎？那麼當第七十公分處，仍只有手
        動，那算不算符合一公尺可辨手動呢？從三十一公分至第九十九公分，醫師
        就無法認定可辨指數，再問第三十一公分至九十九公分可辨手動怎能狡辯為
        非一公尺內可辨手動呢？請教有那位醫師可願在一公尺可辨指數檢驗結果，
        故意把它確定為眼前三十公分可辨指數呢？那麼法律常識中，是否就有隱瞞
        病人病情違法之實了。為何有證照之長庚眼科醫師，只確認至眼前三十公分
        ，可辨指數，而不寫眼前一公尺內可辨指數？原告實在萬分不平，請仔細裁
        判，此實屬合法個人權益，切莫枉顧一個平凡不起眼的小勞工權益。
      2.依據行政程序法第六條第一項規定行政行為，非有正當理由，不得為差別待
        遇。第三十六條規定行政機關應依職權調查證據，不受當事人主張之拘束，
        對當事人有利及不利事項一律注意。第四十三條規定行政機關為處分或其他
        行政行為，應斟酌全部陳述與調查事實及證據之結果依論理及經驗法則判斷
        事實之真偽，並將其決定及理由告知當事人。由此可見，被告只持自己有利
        之證據，而不予採信原告就醫之醫院的專科醫師之檢查被告真實結果來審核
        ，被告顯然有逃避、隱瞞事實之嫌疑。依照勞工保險殘廢標準表規定，應予
        以核付第八等級付三百六十日，而被告卻隨意核付天數二百八十日，原告心
        有不干，提起訴訟，爭取未付天數八十日，金額為新台幣（下同）五萬一千
        二百元整，敬請命被告予以補發，以維護勞工最基本的權益。
    (二)被告主張：
      1.按「被保險人因普通傷害或罹患普通疾病，經治療終止後，如身體遺存障害
        ，適合殘廢給付標準表規定之項目，並經保險人自設或特約醫院診斷為永久
        殘廢者，得按其平均月投保薪資，依同表規定之殘廢等級及給付標準，一次
        請領殘廢補助費‧‧‧。被保險人領取普通傷病給付期滿，或其所患普通傷
        病經治療一年以上尚未痊癒，如身體遺存障害，適合殘廢給付標準表規定之
        項目，並經保險人自設或特約醫院診斷為永不能復原者，得比照前項規定辦
        理。」為勞工保險條例第五十三條所明定。又按勞工保險殘廢給付標準表「
        眼球」障害系列視力障害第十九障害項目規定「一目失明者。」為第八等級
        殘廢，給付標準三六○日；第二十障害項目規定「一目視力減至○．○二以
        下者」為第九等級殘廢，給付標準二八○日。又該障害項目附註二規定：「
        失明」包括眼球喪失或摘出或不能辨明暗或僅能辨眼前手動者。另「有關勞
        工保險殘廢給付標準表目視力障害附註二所稱之『失明』，係指包括眼球喪
        失或摘出或僅能辨眼前『一公尺以內』手動者。」復為行政院勞工委員會八
        十八年十二月三日台八十八勞保三字第○○五一九五四號函所明釋。
      2.查本件原告以罹患兩眼青光眼及白內障、右眼合併角膜病變致右眼成殘，於
        九十一年二月十五日檢據申請殘廢給付。據所送財團法人長庚紀念醫院高雄
        分院九十一年二月一日出具之殘廢診斷書載，原告右眼矯正後視力為「眼前
        三十公分可辨指數」。案經被告審查，原告右眼視力尚可辨指數，殘廢程度
        尚未達失明之標準，乃依勞工保險殘廢給付標準表第二十項第九等級核給二
        八○日殘廢給付，計一七九、二○○元，揆諸首揭規定，尚無不合。原告不
        服，提起審議及訴願均經駁回在案。
      3.原告雖訴稱其右眼沒有光感，視神經已嚴重萎縮，矯正後視力為眼前三十公
        分可辨指數，應符合「一眼失明」之給付標準云云，惟查據前開殘廢診斷書
        記載，原告右眼矯正後視力為「眼前三十公分可辨指數」，並非僅能辨眼前
        手動者，不符前揭函釋及勞工保險殘廢給付標準表視力障害附註二有關「失
        明」標準之規定。況查能辨指數者之視力係比能辨手動者之視力功能要強，
        是被告按第二十項「一目視力減至○．○二以下者」核給第九等級二八○日
        殘廢給付，自無不合。請駁回原告之訴，以符法制。
    理  由
一、按「被保險人困普通傷害或罹患普通疾病，經治療終止後，如身體遺存障害，適
    合殘廢給付標準表規定之項目，並經保險人自設或特約醫院診斷為永久殘廢者，
    得按其平均月投保薪資，依同表規定之殘廢等級及給付標準，一次請領殘廢補助
    費，‧‧‧。被保險人領取普通傷病給付期滿，或其所患普通傷病經治療一年以
    上尚未痊癒，如身體遺存障害，適合殘廢給付標準表規定之項目，並經保險人自
    設或特約醫院診斷為永不能復原者，得比照前項規定辦理。」勞工保險條例第五
    十三條定有明文。次按勞工保險殘廢給付標準表「眼球」障害系列「視力」障害
    第十九障害項目規定「一目失明者。」為第八等級殘廢，給付標準三六○日：第
    二十障害項目規定「一目視力減退○．○二以下者。」為第九等級殘廢，給付標
    準二八○日。又該障害系列附註二規定，「失明」包括眼球喪失或摘出或不能辨
    明暗或僅能辨眼前手動者。
二、查本件原告以因罹患兩眼青光眼及白內障、右眼合併角膜病變致右眼成殘，於九
    十一年二月十五日（被告受理日期）向被告申請普通疾病殘廢給付。據原告所提
    出之財團法人長庚紀念醫院高雄分院九十一年二月一日出具之同日治療終止審定
    殘廢之勞工保險殘廢診斷書載，略以：原告因兩眼青光眼及白內障、右眼合併角
    膜病變經手術治療後，殘廢部位為右眼，而右眼診斷殘廢時矯正後視力為「眼前
    三十公分可辨指數」，此亦為原告所不爭執之事實。按視力「能辨指數」與「能
    辨手動」，視覺能力顯然不同；前者能看見細微之手指數目，較之後者只能看見
    手動之模糊印象，視力當然要強，自不可相提併論。又依前所述，失明之定義為
    ：‧‧‧僅能辨「眼前手動」者，則本件原告右眼既能辨「眼前指數」，其殘廢
    程度顯然尚未達失明之標準。是被告核定按下一等級即殘廢給付標準表第二十項
    第九等級核發殘廢給付二八○日，揆諸首揭規定，自無違誤，訴願決定予以維持
    ，亦無不合。原告起訴意旨，仍執個人意見，認其應符合「一眼失明」之殘廢給
    付標準，而訴請撤銷原處分及訴願決定，及命被告再核付八十日之殘廢給付，核
    無理由，應予駁回。又本件為簡易訴訟程序事件，且事證明確，故不經言詞辯論
    為之，併此敘明。
據上論結，本件原告之訴為無理由，依行政訴訟法第二百三十三條第一項、第二百三
十六條、第一百九十五條第一項後段、第九十八條第三項前段，判決如主文。
中      華      民      國    九十二    年      十      月    三十一    日
                        臺 北 高 等 行 政 法 院  第 二 庭
                                               法  官  李得灶
右為正本係照原本作成。
本件以訴訟事件所涉及之法律見解具有原則性者為限，始得於本判決送達後二十日內
向本院提出上訴狀並表明上訴理由，如已於本判決宣示後送達前提起上訴者，應於判
決送達後二十日內補具上訴理由（均按他造人數附繕本），且經最高行政法院許可後
方得上訴。
中      華      民      國    九十二    年     十一     月      五      日
                                               書記官  陳清容


司法院資訊處製作；財團法人民間司法改革基金會備份。
